【裁判字號】    94,簡,402
【裁判日期】    950221
【裁判案由】    就業服務法
【裁判全文】
高雄高等行政法院簡易判決
                              94年度簡字第402號
原      告  甲○○
被      告  嘉義縣政府
代  表  人  乙○○○○
上列當事人間因就業服務法事件，原告不服行政院勞工委員會中
華民國九十四年九月二十七日勞訴字第０九四００三六四九三號
訴願決定，提起行政訴訟。本院判決如下：
    主  文
原告之訴駁回。
訴訟費用由原告負擔。
    事實及理由
一、緣原告聘僱未經許可之越南籍逃逸外勞VU VAN LOC（護照號
    碼：A0000000A）、 HO NGOC QUE（護照號碼：A0000000A）
    、NGUYEN VAN TUONG（護照號碼：A0000000A）及 MAI XUAN
    BIEU （護照號碼：A0000000B）等四人在原告所經營之聖濤
    實業有限公司嘉義分公司（以下簡稱聖濤公司嘉義分公司）
    ，從事石材切割、搬運工作，案經嘉義市警察局第一分局於
    民國（下同）九十四年一月十三日查獲，並函請被告依法處
    理，嗣經被告審查屬實，乃以原告違反就業服務法第五十七
    條第一款規定，並依同法第六十三條第一項規定，裁處原告
    罰鍰新台幣（下同）十五萬元。原告不服，提起訴願，經遭
    決定駁回，遂提起本件行政訴訟。
二、原告起訴意旨略以：原告自始並不知悉上開四名外勞係屬非
    法外勞；其次，該四名外勞並非原告所聘僱，係經由訴外人
    陳文明所經營之人力派遣公司所提供；又原告從未支付任何
    薪資給該四名外勞，每次請款都是由陳文明向原告請領當月
    按日計工之費用；因此，該四名外勞於警方調查筆錄中供稱
    薪資是原告親自發給外勞，並非真實；再者，警方調查筆錄
    之真實性及正確性亦令人存疑，蓋原告從未有親自將薪資發
    給公司員工之情，惟該等外勞於調查筆錄中卻表示渠等薪資
    均係由原告親自發給，渠等說詞顯然不合常理；且該四名外
    勞中，其中二人尚不諳華語，如何能精確製作筆錄？亦有疑
    義，爰求為判決撤銷訴願決定及原處分。
三、被告則以：原告未依就業服務法及相關法令規定申請許可，
    聘僱上開四名外勞從事工作，業經該四名外勞分別於九十四
    年一月十三日在嘉義市警察局第一分局製作之調查筆錄簽名
    捺指印確認無誤；且上開調查筆錄製作當時，均已聘僱同其
    母語之翻譯人員進行翻譯（筆錄上亦有翻譯人員之簽名及捺
    印），則原告未有具體理由，自不得空言否認該筆錄內容之
    真實性。又就業服務法第五十七條第一款係屬禁止規定，旨
    在保障國民工作權、維持社會秩序而避免妨礙本國人之就業
    機會、勞動條件、國民經濟發展及社會安定，故針對聘僱外
    國人從事工作，立法採申請許可制，此揆諸同法第四十二條
    規定即明，故原告如需聘僱外國人從事工作，即應依法申請
    許可；再者，僱傭關係之確認係依人格之從屬性、勞務之對
    價報酬及其他法令之規定等實質關係以判斷勞務給付狀態究
    屬何種形式，而勞工對於雇主所為之工作指示是否有承諾與
    否之自由，勞工業務執行過程中有無雇主指揮監督，工作地
    點拘束性之有無，勞務替代性之有無等，均係判定實質關係
    之僱傭契約存否之論據，而據原告於九十四年一月二十八日
    在警方調查筆錄中亦坦承：上開四名外勞係由陳文明介紹到
    其經營之聖濤公司嘉義分公司上班，薪資係由其支付給陳文
    明轉給該四名外勞；又警方查獲當時之在場員工胡俊雄於九
    十四年一月十三日警方調查筆錄中亦表示：該四名外勞之薪
    資係由原告支付，並由原告提供處所供該四名外勞居住；另
    據該四名外勞於警方調查筆錄之陳述，渠等除其中二名尚未
    領到薪資外，另有二名坦承薪資是一個月二萬元，係由原告
    所支付，足見原告確有聘僱該四名逃逸之外籍勞工並提供住
    宿之事實。雖原告稱係透過人力派遣公司派遣僱用，未直接
    支付薪資予外勞云云，然該四名外勞均未稱係透過人力派遣
    公司派遣，且均稱薪資由原告所支付，況原告迄未提出任何
    與人力派遣公司締約之資料以證明其言屬實，顯係事後卸責
    之詞，不足為採。從而，被告以其違反就業服務法第五十七
    條第一款規定，並依同法第六十三條第一項規定，裁處原告
    十五萬元罰鍰，並無違法不當，應予維持，爰求為判決駁回
    原告之訴等語，資為抗辯。
四、按「除本法另有規定外，外國人未經雇主申請許可，不得在
    中華民國境內工作。」、「雇主聘僱外國人工作，應檢具有
    關文件，向中央主管機關申請許可。」、「雇主聘僱外國人
    不得有下列情事：一、聘僱未經許可、許可失效或他人所申
    請聘僱之外國人。」、「違反第四十四條或第五十七條第一
    款、第二款規定者，處新臺幣十五萬元以上七十五萬元以下
    罰鍰。．．．。」分別為就業服務法第四十三條、第四十八
    條第一項前段、第五十七條第一款及第六十三條第一項前段
    所明定。
五、經查，越南籍外國人 VU VAN LOC、 HO NGOC QUE、 NGUYEN
    VAN TUONG及MAI XUAN BIEU等四人原分別受僱於大富吉六號
    、MV日新六號、三龍興三號及漁財號等漁船從事漁工工作，
    惟均於九十三年間逃逸，並經渠等雇主以書面通報逃逸等情
    ，有外勞居留資料查詢單影本附原處分卷可稽。又上開四名
    外勞逃逸後，分別自九十三年十月、同年十一月及九十四年
    一月先後前往原告所經營之石材工廠從事搬運石材及石材加
    工、研磨、切割等工作，工作時間為上午八時至晚上十時，
    月薪二萬元等情，業據該四名外勞於警訊時供述明確；而警
    方查獲當時之在場員工胡俊雄於前開警訊筆錄中亦表示，該
    四名外勞之薪資係由原告所支付，且渠等之居住處所亦係由
    原告所提供等語；另原告於警訊時亦供稱該四名外勞於九十
    四年一月十三日遭警方查獲時，正分別從事搬運石材及石材
    加工、切割等工作，渠等工作時間為上午八時至下午五時，
    有時加班到晚上十時，薪資為一天一千元，並由原告將薪資
    支付予陳文明再轉交給該四名外勞等語；則由上開四名外勞
    及原告所供述之工作時間及工作性質大致相符，及原告支付
    渠等薪資並提供居住處所等事實以觀，足認原告確有未經申
    請許可，而非法聘僱該四名逃逸之越南籍外勞從事工作之情
    。又按「．．．有無聘僱關係，應依客觀具體事實認定，如
    該外國人有勞務提供，而該自然人或法人對之有指揮監督關
    係，或有勞務報酬之約定者，則難辭無聘僱關係存在。」業
    經行政院勞工委員會（以下簡稱勞委會）九十一年九月十一
    日勞職外字第０九一０二０五六五五號函釋在案，而勞委會
    上開函釋係上級機關為下級機關在執行職務時所為之解釋，
    性質上屬行政規則，查其內容係闡明法規之原意，故該函釋
    自得自原法規生效時日起生效（司法院釋字第二八七號解釋
    參照），且該函釋並未牴觸首揭就業服務法規定之意旨，爰
    予援用；承前所述，上開四名越南籍外勞既有為原告提供勞
    務之事實，而原告與渠等間亦有勞務報酬之約定，即足認定
    雙方存有聘僱關係，縱使原告供稱迄至警方查獲時為止僅支
    付薪資五萬元，且該薪資係經由介紹人陳文明轉交，亦不影
    響渠等間僱傭關係之成立。至原告主張上開四名外勞之其中
    二人尚不諳華語，是渠等所製作之警訊筆錄，其真實性及正
    確性令人存疑云云；然查，該四名外勞於九十四年一月十三
    日在嘉義市警察局第一分局接受外事警員詢問前，均已表明
    對於警方所請之翻譯人員阮美貞之越南語能溝通聽懂，則上
    開警訊筆錄之訊問人與被訊問人間語言溝通應無障礙；再者
    ，上開筆錄紀錄完畢，仍由訊問人朗讀經被訊問人確認無訛
    後，始簽名捺指印，依法並無不合。是原告上開主張，自不
    足採。
六、又原告主張該四名越南籍外勞係訴外人陳文明所經營之人力
    派遣公司所提供，故不知所僱用之外籍勞工並未經勞委會許
    可云云。然參諸就業服務法第五十七條第一款規定，明文禁
    止非法聘僱未經許可、許可失效或他人所申請聘僱之外國人
    從事工作，旨在保障本國國民工作權，維持社會秩序而避免
    妨礙本國人之就業機會、勞動條件、國民經濟及社會安定，
    故針對聘僱外國人從事工作，立法採申請許可制，主管機關
    係將申請者之資格條件與外國人之工作類別、項目、人數、
    期間及工作地點等事項均列為須經許可之內容，並課雇主監
    督與管理外國人之義務與責任，此揆諸同法第四十二條之規
    定亦明；是原告如欲聘僱外籍勞工至其所經營之石材工廠從
    事石材搬運及加工等工作，依就業服務法第四十八條第一項
    規定自應檢具相關文件，向勞委會申請許可，縱使其委託人
    力仲介公司之就業服務從業人員辦理申請手續，亦應主動查
    明或檢視相關核備文件，以確定該四名越南籍外勞是否均已
    依法取得勞委會之許可，始得予以僱用，惟本件原告迄未能
    提出其曾向勞委會申請聘僱外勞之相關文件，故其主張上開
    四名外勞為陳文明經營之人力派遣公司所提供，其自始並不
    知悉該四名外勞乃非法外勞云云，顯屬卸責之詞，自非可採
    。又按「人民違反法律上之義務而應受行政罰之行為，法律
    無特別規定時，雖不以出於故意為必要，仍須以過失為其責
    任條件。」業經司法院釋字第二七五號解釋在案；而就業服
    務法第五十七條第一款關於「雇主不得聘僱未經許可、許可
    失效或他人所申請聘僱之外國人」之規定，既屬法律之禁止
    規定，則本件原告明知上開四名外勞為外國人，竟未經申請
    許可，逕行聘僱該等外國人為其工作，是其縱無違反就業服
    務法第五十七條第一款規定之故意，亦有應注意、能注意而
    不注意之過失；故依上述司法院釋字第二七五號解釋，原告
    既有聘僱未經許可之外國人工作情事，而原告就此違章行為
    亦有過失，從而，被告以原告違反就業服務法第五十七條第
    一款之規定，並依同法第六十三條第一項規定裁處原告十五
    萬元罰鍰，揆諸前揭說明，並無不合。
七、綜上所述，原告之主張既不足取，其未經申請聘僱許可，非
    法聘僱逃逸之外籍勞工，核其行為係違反就業服務法第五十
    七條第一款規定，被告依同法第六十三條第一項規定裁處原
    告十五萬元罰鍰，並無違誤；訴願決定予以維持，亦無不合
    。原告起訴意旨求為撤銷，為無理由，應予駁回。並不經言
    詞辯論為之。
八、據上論結，本件原告之訴為無理由，依行政訴訟法第二百三
    十三條第一項、第二百三十六條、第一百九十五條第一項後
    段、第九十八條第三項前段，判決如主文。
中    華    民    國    95    年     2    月   21     日
                              法  官  李協明
以上正本係照原本作成。
如不服本判決，應於送達後20日內，向本院提出上訴狀並表明上
訴理由，如於本判決宣示後送達前提起上訴者，應於判決送達後
20日內補提上訴理由書（須按他造當事人人數附繕本）。
提起上訴應預繳送達用雙掛號郵票7份（每份34元）。
中    華    民    國    95    年     2    月   21     日
                              書記官  周良駿
附註:
行政訴訟法第235條（第1項、第2項）:
對於適用簡易程序之裁判提起上訴或抗告，須經最高行政法院之
許可。
前項許可，以訴訟事件所涉及之法律見解具有原則性者為限。


司法院資訊處製作；財團法人民間司法改革基金會備份。
